臺灣屏東地方法院民事判決
111年度潮簡字第57號
原      告  新光產物保險股份有限公司

法定代理人  吳昕紘  
訴訟代理人  楊昱宏  
複代理人    方柏權  
被      告  范德秀  

訴訟代理人  黃婧情  
上列當事人間請求侵權行為損害賠償事件，本院於民國111年3月
3日言詞辯論終結，判決如下：
　　主  文
被告應給付原告新臺幣貳萬陸仟參佰玖拾陸元，及自民國110年9
月8日起至清償日止，按年息百分之五計算之利息。
原告其餘之訴駁回。
訴訟費用由被告負擔百分之二十七，其餘由原告負擔。
本判決第一項得假執行。但被告如以新臺幣貳萬陸仟參佰玖拾陸
元為原告預供擔保後，得免為假執行。
    事實及理由
一、原告主張：被告於民國109年4月19日11時50分許，騎乘電動
    輔助自行車（下稱A車）沿屏東縣枋寮鄉勝利路由南往北行
    駛，行至勝利路與復興路口時，遇訴外人即原告被保險人鄭
    炎吟駕駛所有車牌號碼000-0000號自用小客車（下稱B車）
    ，沿復興路由東向西行至上開路口，被告未讓右方之B車先
    行，致兩車發生碰撞，B車受損之維修費用含零件新臺幣（
    下同）76,260元、工資7,750元、烤漆14,283元，原告已悉
    數向鄭炎吟為保險給付，爰依民法第184條第1項前段、第19
    1條之2、第196條、保險法第53條第1項之侵權行為及保險代
    位法律關係提起本件訴訟，並聲明：被告應給付原告98,293
    元，及自起訴狀繕本送達翌日起至清償日止，按年息5%計算
    之利息。
二、被告則以：原告請求金額過高，無法給付等語，資為抗辯，
    並聲明：原告之訴駁回。
三、經查，被告、鄭炎吟駕駛A、B車於上開時、地發生碰撞，原
    告已就B車受損維修費用向鄭炎吟為保險給付，有車籍資料
    查詢、行車執照、估價單、維修照片、統一發票等件為證（
    本院卷第6-7、12-17頁），並經本院調閱交通事故卷宗屬實
    ，且為兩造所不爭執，堪信為真實。
四、得心證之理由：
  ㈠按因故意或過失，不法侵害他人之權利者，負損害賠償責任
    。汽車、機車或其他非依軌道行駛之動力車輛，在使用中加
    損害於他人者，駕駛人應賠償因此所生之損害；不法毀損他
    人之物者，被害人得請求賠償其物因毀損所減少之價額，民
    法第184條第1項前段、第191條之2前段、第196條分別定有
    明文。次按被保險人因保險人應負保險責任之損失發生，而
    對於第三人有損失賠償請求權者，保險人得於給付賠償金額
    後，代位行使被保險人對於第三人之請求權；但其所請求之
    數額，以不逾賠償金額為限。保險法第53條第1項可資參照
    。再按物被毀損時，被害人除得依民法第196條請求賠償外
    ，並不排除民法第213條至第215條之適用；依民法第196條
    請求賠償物被毀損所減少之價額，得以修復費用為估定之標
    準，但以必要者為限（例如：修理材料以新品換舊品，應予
    折舊，最高法院77年度第9次民事庭會議決議㈠參照）。又按
    汽車行至無號誌之交岔路口，未設標誌、標線或號誌劃分幹
    、支線道，且同為直行車或轉彎車者，左方車應暫停讓右方
    車先行。道路交通安全規則第102條第1項第2款定有明文。
  ㈡經查，A車、B車於上開時、地均屬直行車，且A車為B車之左
    方車，有道路交通事故現場圖可佐（本院卷第25頁），且為
    被告所不爭執，足認被告當時騎乘A車有未暫停讓右方B車先
    行之過失行為，致B車因而碰撞受損，自成立侵權行為，而
    原告既已向鄭炎吟為保險給付，依上開規定，得向被告請求
    損害賠償。
  ㈢原告主張B車維修費用之零件部分，既以新零件更換被毀損之
    舊零件，自應將折舊予以扣除，依行政院所頒固定資產耐用
    年數表及固定資產折舊率之規定，非運輸業用客車、貨車之
    耐用年數為5年，依定率遞減法每年折舊1000分之369，另依
    營利事業所得稅查核準則第95條第6項規定「固定資產提列
    折舊採用定率遞減法者，以1年為計算單位，其使用期間未
    滿1年者，按實際使用之月數相當於全年之比例計算之，不
    滿1月者，以1月計」，B車於106年8月出廠，有車籍查詢可
    考（本院卷第6頁），距事故時之109年4月19日止，已使用2
    年9月，故零件折舊後之維修費用估定為21,961元（詳如附
    表之計算式），加計工資7,750元及烤漆14,283元，原告得
    請求被告給付之維修費用合計為43,994元，逾此金額之請求
    ，不應准許。
　㈣本件有過失相抵之適用：
  ⒈按損害之發生或擴大，被害人與有過失者，法院得減輕賠償
    金額，或免除之。民法第217 條第1 項已明文。此項規定之
    目的，在謀求加害人與被害人間之公平，故在裁判上法院得
    以職權減輕或免除之（最高法院85年台上字第1756號判決要
    旨參照）。次按汽車行駛時，駕駛人應注意車前狀況及兩車
    並行之間隔，並隨時採取必要之安全措施，道路交通安全規
    則第94條第3項前段亦明定。
  ⒉查鄭炎吟駕駛B車於上開時、地，既屬直行車，業如前述，對
    被告未暫停先行下仍貿然駕駛B車前行致兩車碰撞，亦屬未
    注意車前狀況，並隨時採取必要安全措施之過失行為，有道
    路交通事故初步分析研判表、道路交通事故現場圖、現場照
    片等件可參（本院卷第23、25、30-36頁），綜以鄭炎吟、
    被告之過失態樣、事發位置、應變及迴避可能等節，應認鄭
    炎吟、被告就損害發生，各具40%、60%之過失比例，則本件
    原告亦受拘束，得請求數額經過失相抵乃26,396元（計算式
    43,994元×60%＝26,396元，元以下四捨五入）。
五、綜上所述，原告依侵權行為及保險代位之法律關係，請求被
    告給付26,396元，及自起訴狀繕本送達翌日即110年9月8日
    （本院卷第43頁）起至清償日止，按年息5%計算之利息，為
    有理由，應予准許；逾此範圍之請求，則屬無據，應予駁回
    。
六、本件原告勝訴部分係適用簡易程序所為被告敗訴之判決，依
    民事訴訟法第389條第1項第3款規定，應依職權宣告假執行
    ，另依同法第392條第2項規定，職權宣告被告如預供擔保，
    免為假執行。
七、本件事證已臻明確，其餘攻擊防禦方法及證據，核與判決之
    結果不生影響，爰不一一論列，併此敘明。
八、訴訟費用負擔之依據：民事訴訟法第79條。
中　　華　　民　　國　　111 　年　　3 　　月　　17　　日
                  潮州簡易庭  法　官　曾迪群
得上訴（20日）
以上正本係照原本作成。
如不服本判決，應於送達後20日內，向本院提出上訴狀並表明上
訴理由，如於本判決宣示後送達前提起上訴者，應於判決送達後
20 日內補提上訴理由書（須附繕本）。如委任律師提起上訴者
，應一併繳納上訴審裁判費。
中　　華　　民　　國　　111 　年　　3 　　月　　17　　日
                                  書記官　劉佳
　　　　　　　　　　　　　　　　　
　　　　　　　　　　　　　　　　　
　　　　　　　　　　　　　　　　　
　　　　　　　　　　　　　　　　　
　　　　　　　　　　　　　　　　　
　　　　　　　　　　　　　　　　　
　　　　　　　　　　　　　　　　　
　　　　　　　　　　　　　　　　　
附表
-----
折舊時間           金額
第1年折舊值        76,260×0.369=28,140
第1年折舊後價值    76,260-28,140=48,120
第2年折舊值        48,120×0.369=17,756
第2年折舊後價值    48,120-17,756=30,364
第3年折舊值        30,364×0.369×(9/12)=8,403
第3年折舊後價值    30,364-8,403=21,961